臺灣新竹地方法院刑事判決
109年度訴字第982號
公  訴  人  臺灣新竹地方檢察署檢察官
被      告  程韋智


選任辯護人  財團法人法律扶助基金會黃振洋律師
上列被告因違反毒品危害防制條例案件，經檢察官提起公訴（10
9年度偵字第10009號），本院判決如下︰
    主  文
程韋智犯如附表編號一至四所示之罪，各處如附表編號一至四罪
名及宣告刑欄所示之刑及沒收。應執行有期徒刑肆年貳月。
    事  實
一、程韋智明知3,4-亞甲基雙氧苯基二甲胺丁酮（Dibutylone）
    係毒品危害防制條例第2條第2項第3款所規範之第三級毒品
    ，依法不得持有、販賣，竟分別基於意圖營利販賣第三級毒
    品之犯意，持用門號不詳行動電話所安裝之通訊軟體LINE，
    以暱稱「郭子乾」之帳號與戴嘉德聯繫後，於附表編號一至
    四所示之時間、地點，以附表編號一至四所示之價格，販賣
    附表編號一至四所示數量之含有3,4-亞甲基雙氧苯基二甲胺
    丁酮（Dibutylone）成分彩虹菸予戴嘉德。
二、案經新竹縣政府警察局移送臺灣新竹地方檢察署檢察官偵查
    起訴。
    理  由
壹、程序部分
一、按被告以外之人於審判外之言詞或書面陳述，除法律有規定
    者外，不得作為證據。又按被告以外之人於審判外之陳述，
    經當事人於審判程序同意作為證據，法院審酌該言詞陳述或
    書面陳述作成時之情況，認為適當者，亦得為證據。當事人
    、代理人或辯護人於法院調查證據時，知有第159 條第1 項
    不得為證據之情形，而未於言詞辯論終結前聲明異議者，視
    為有前項之同意，刑事訴訟法第159 條及第159 條之5 定有
    明文。經查，本件認定事實所引用之供述證據，被告及辯護
    人於本院行準備程序及審理程序均同意有證據能力，並未於
    本案言詞辯論終結前聲明異議，且非非法取得之證據，又無
    證明力明顯過低之情形，復經本院於審判期日就上開證據進
    行調查、辯論，依前開規定，自得為證據。
二、次按本件認定事實所引用之文書證據與物證，並無證據證明
    係公務員違背法定程序所取得，亦無刑事訴訟法第159條之4
    之顯有不可信之情況與不得作為證據之情形。本院斟酌本件
    卷內之證據並非非法取得，亦無證明力明顯過低之情形，且
    經本院於審判期日依法進行證據之調查、辯論，被告於訴訟
    上之程序權，已受保障，故前揭各該證據，亦均得採為證據
    ，合先敘明。
貳、實體部分
一、認定犯罪事實所憑之證據及理由：
    上開犯罪事實，訊據被告程韋智於偵查及本院準備程序、審
    理中均坦承不諱（偵卷第50頁背面、院卷第52頁、第65頁）
    ，核與證人戴嘉德於警詢及偵訊中所述情節大致相符（見偵
    卷第10-14頁、第38-41頁），且有卷附被告程韋智與戴嘉德
    LINE對話紀錄（109/04/02-109/05/11）、台灣尖端先進生
    技醫藥股份有限公司毒品原物鑑定實驗室109年4月11日出具
    之毒品證物鑑定分析報告及臺灣新竹地方檢察署檢察官109
    年度偵字第6060號起訴書（見偵卷第15-21頁、第22-23頁、
    第52-53頁）可資佐證。足認被告之前開自白均與事實相符
    ，本案事證已臻明確，被告犯行堪以認定，應依法論科。
二、論罪科刑：
（一）新舊法比較：
　    按行為後法律有變更者，適用行為時之法律。但行為後之
      法律有利於行為人者，適用最有利於行為人之法律，刑法
      第2條第1 項定有明文。被告程韋智行為後，109 年1 月1
      5日修正公布之毒品危害防制條例第4 條第3 項、第17條
      第2項均自109 年7 月15日生效施行，茲分別比較如下：
   1、毒品危害防制條例第4 條第3 項修正前原規定：「製造、
      運輸、販賣第三級毒品者，處七年以上有期徒刑，得併科
      新臺幣七百萬元以下罰金。」經修正為「製造、運輸、販
      賣第三級毒品者，處七年以上有期徒刑，得併科新臺幣一
      千萬元以下罰金。 」經比較修正前後之規定，修正後之
      毒品危害防制條例第4 條第3 項提高併科罰金刑之上限，
      對被告較為不利，而仍應適用修正前即行為時之規定。
   2、毒品危害防制條例第17條第2 項原規定：「犯第四條至第
      八條之罪於偵查及審判中均自白者，減輕其刑」，修正為
      「犯第四條至第八條之罪於偵查及歷次審判中均自白者，
      減輕其刑」，修正後之規定增加須於「歷次」審判中均自
      白，始得依該條項減輕之要件。經比較新舊法之結果，被
      告行為後之法律並未較有利，依刑法第2 條第1 項前段規
      定，自應適用行為時即修正前毒品危害防制條例第17條第
      2項之規定。
   3、綜上，經比較前述法律變更之結果，修正後之法律規定並
      未較有利於被告，依前開說明，應一體適用行為時之毒品
      危害防制條例之規定論處。
（二）按3,4-亞甲基雙氧苯基二甲胺丁酮（Dibutylone）係毒品
      危害防制條例第2 條第2 項第3 款所管制之第三級毒品，
      依法不得持有、販賣。是核被告所為，均係犯修正前毒品
      危害防制條例第4 條第3 項之販賣第三級毒品罪。
（三）被告所犯如附表編號一至四所示之犯行，犯意各別，行為
      互殊，應予分論併罰。
（四）刑之加重減輕事由：
   1、按修正前毒品危害防制條例第17條第2項規定，犯第4 條
      至第8 條之罪於偵查及審判中自白者，減輕其刑。查被告
      就本案販賣第三級毒品之犯行，於偵訊、本院準備程序及
      審理中均坦承犯行，已如前述，故應依修正前毒品危害防
      制條例第17條第2項之規定，減輕其刑。
   2、至被告之辯護人雖以：被告於偵查及審判中自白犯行，態
      度良好，符合妥適審判所要求之促進訴訟功能，節省司法
      資源之浪費，又所販賣者為含有第三級毒品之彩虹菸，非
      直接係毒品交易，且數量非鉅、交易金額不高、對象同一
      、獲利亦微，其惡行非重，非一般毒梟可比擬，主張適用
      刑法第59條規定酌減其刑等語（見本院卷第67、71頁）。
      惟按刑法第59條之酌量減輕其刑，必犯罪之情狀顯可憫恕
      ，認科以最低度刑仍嫌過重者，始有其適用，至於同法第
      57條規定，科刑時應以行為人之責任為基礎，並審酌一切
      情狀，尤應注意該條所列10款事項，為科刑重輕之標準，
      則為在法定刑內量刑輕重之依據。所謂「犯罪之情狀」與
      「一切情狀」，兩者固非有截然不同之領域，於裁判上酌
      量減輕其刑時，雖亦應就犯罪一切情形予以考量，但仍應
      審酌其犯罪情狀有無「顯可憫恕」之事由，故適用刑法第
      59條酌量減輕其刑時，雖不排除審酌同法第57條所列舉10
      款之事由，惟其程度必須達於犯罪之情狀「顯可憫恕」者
      ，始可予以酌減（最高法院98年度台上字第5454號判決意
      旨參照）。本院審酌被告販賣第三級毒品予戴嘉德之犯行
      ，其犯罪情節業已助長毒品氾濫，有害國人身心健康及社
      會治安，尚無何特殊原因或情狀存在，而得於客觀上引起
      一般人之同情，本院衡其前開犯行動機、手段、目的等節
      ，實無所謂情輕法重之狀況可言，尚難認在客觀上有何足
      引起一般人同情而確可憫恕之情，且被告於偵審自白之犯
      後態度，業經本院適用毒品危害防制條例第17條第2項之
      減輕事由，已如前述，於此不再重複評價，是本案再無科
      以最低度刑仍嫌過重之情形，故要無刑法第59條酌減其刑
      規定適用之餘地，是辯護人上開主張，尚難遽採，併此敘
      明。
（五）爰以行為人之責任為基礎，審酌被告無視國家防制毒品危
      害之禁令，竟基於販賣第三級毒品之犯意而為本件犯行，
      其行為助長毒品施用風氣，所為實值非難，惟考量被告於
      偵、審中均能坦承犯行，犯後態度尚稱良好，並兼衡其犯
      罪之動機、目的、手段、次數、取得之犯罪所得，暨被告
      係高中肄業、現從事白牌計程車、未婚無子、經濟狀況貧
      窮等一切情狀，分別量處如附表各編號「罪名及宣告刑」
      欄所示之刑，並定其應執行之刑，以示懲儆。
三、沒收：
（一）未扣案如附表編號一至四所示之金額，為被告販賣含有第
      三級毒品3,4-亞甲基雙氧苯基二甲胺丁酮（Dibutylone）
      成分之彩虹菸予戴嘉德之犯罪所得，應依刑法第38條之1 
      第1 項前段規定，在被告所犯如附表編號一至四所示之罪
      刑項下宣告沒收，併依刑法第38條之1第3項規定，諭知於
      全部或一部不能沒收或不宜執行沒收時，追徵其價額。
（二）另按犯毒品危害防制條例第4條至第9條、第12條、第13條
      或第14條第1項、第2項之罪者，其供犯罪所用之物，不問
      屬於犯罪行為人與否，均沒收之，毒品危害防制條例第19
      條第1項定有明文。查被告販賣第三級毒品，在各次交易
      時均以其持用之行動電話，使用通訊軟體LINE與戴嘉德聯
      絡交易毒品事宜，有被告與證人戴嘉德之LINE通話內容截
      圖在卷可參，屬前開條文所稱犯毒品危害防制條例第4條
      之罪，供犯罪所用之物無訛。雖上開行動電話未據扣案，
      然上揭沒收規定屬義務沒收之立法例，爰依毒品危害防制
      條例第19條第1項規定，仍在被告所犯如附表編號一至四
      所示之罪刑項下宣告沒收，並於全部或一部不能沒收或不
      宜執行沒收時，依刑法第38條第4項規定，追徵其價額。
據上論斷，應依刑事訴訟法第299 條第1項前段，判決如主文。
本案經檢察官黃依琳提起公訴，檢察官孫立婷到庭執行職務。
中　　華　　民　　國　　110 　年　　3 　　月　　24　　日
                  刑事第七庭  審判長法  官   陳麗芬
　　　　　　　　　                  法  官   華澹寧
　　　　　　　　　                  法  官   郭哲宏
以上正本證明與原本無異。
如不服本判決應於收受本判決後20日內向本院提出上訴書狀，上
訴書狀應敘述具體理由。上訴書狀未敘述上訴理由者，應於上訴
期間屆滿後20日內補提理由書狀於本院(均須按他造當事人之人
數附繕本 )「切勿逕送上級法院」。 
中　　華　　民　　國　　110 　年　　3 　　月　　24　　日
                                    書記官   呂苗澂

附錄本案論罪科刑法條：
修正前毒品危害防制條例第4條
製造、運輸、販賣第一級毒品者，處死刑或無期徒刑；處無期徒
刑者，得併科新臺幣2千萬元以下罰金。
製造、運輸、販賣第二級毒品者，處無期徒刑或7年以上有期徒
刑，得併科新臺幣1千萬元以下罰金。
製造、運輸、販賣第三級毒品者，處7年以上有期徒刑，得併科
新臺幣7百萬元以下罰金。
製造、運輸、販賣第四級毒品者，處5年以上12年以下有期徒刑
，得併科新臺幣3百萬元以下罰金。
製造、運輸、販賣專供製造或施用毒品之器具者，處1年以上7年
以下有期徒刑，得併科新臺幣1百萬元以下罰金。
前五項之未遂犯罰之。

附表：
編號 時間 交易地點 毒品數量及販賣所得金額 罪名及宣告刑 一 109年4月3日22時許 新竹縣湖口鄉勝利路2段與榮光路交岔口 1包（內含18根）/3,900元 程韋智販賣第三級毒品，處有期徒刑參年柒月。未扣案被告持用之門號不詳行動電話壹支、犯罪所得新臺幣參仟玖佰元均沒收，於全部或一部不能沒收或不宜執行沒收時，追徵其價額。 二  109年4月5日23時許 同上 1包（內含18根）/4,200元 程韋智販賣第三級毒品，處有期徒刑參年柒月。未扣案被告持用之門號不詳行動電話壹支、犯罪所得新臺幣肆仟貳佰元均沒收，於全部或一部不能沒收或不宜執行沒收時，追徵其價額。 三 109年4月8日22時許 同上 1包（內含18根）/3,800元 程韋智販賣第三級毒品，處有期徒刑參年柒月。未扣案被告持用之門號不詳行動電話壹支、犯罪所得新臺幣參仟捌佰元均沒收，於全部或一部不能沒收或不宜執行沒收時，追徵其價額。 四 109年4月9日23時許 同上 1包（內含18根）/4,000元 程韋智販賣第三級毒品，處有期徒刑參年柒月。未扣案被告持用之門號不詳行動電話壹支、犯罪所得新臺幣肆仟元均沒收，於全部或一部不能沒收或不宜執行沒收時，追徵其價額。